【裁判字號】    98,訴,777
【裁判日期】    981207
【裁判案由】    誣告等
【裁判全文】
臺灣苗栗地方法院刑事判決               98年度訴字第777號
公  訴  人  臺灣苗栗地方法院檢察署檢察官
被      告  丙○○
                    國民身分證.
                      之2
被      告  甲○○
                    國民身分證.
                      之2
上列被告等因妨害自由等案件，經檢察官提起公訴（起訴案號：
98年度偵字第3404號、第4653號），本院依簡式審判程序判決如
下：
    主  文
丙○○、甲○○共同犯如附表編號一至編號三所示之罪，各處如
附表編號一至編號三所示之刑，扣案之藍色繩子壹條沒收；又分
別犯如附表編號四所示之罪，各處有期徒刑肆月。附表編號一、
二、四所列犯罪所處之刑，均應執行有期徒刑玖月，扣案之藍色
繩子壹條沒收。
    犯罪事實及理由
一、犯罪事實：丙○○、甲○○共同基於剝奪他人行動自由、傷
    害及誣告之犯意聯絡及行為分擔，於民國98年6 月22日上午
    9 時25分許，利用苗栗縣竹南鎮公所清潔隊臨時人員乙○○
    掃街行經苗栗縣竹南鎮○○里○○路88號旁丙○○所經營之
    嘉慧檳榔攤前機會，先由丙○○出面偽稱有鐵罐要回收，誘
    使其進入該檳榔攤之隔間內，甲○○旋抓住乙○○雙手，丙○○則以繩索綑綁之方式，剝奪乙○○之行動自由（事實1
    ）。丙○○因懷疑乙○○竊取其愛犬而不承認，即出手毆打
    乙○○，致使其受有右手瘀青5 ×4 公分、左手瘀青5 ×3
    公分等傷害（事實2 ）。乙○○仍堅詞否認，丙○○便將裝
    有新臺幣（下同）1 萬6,385 元之現金1 包塞入乙○○所穿
    著長褲之右後側口袋，並報警誣告乙○○竊取其放在檳榔攤
    櫃檯之金錢（事實3 ）。嗣經苗栗縣警察局竹南分局報請臺
    灣苗栗地方法院檢察署檢察官偵查，該署以98年度偵字第34
    04號受理在案。渠等明知上情，仍分別基於偽證之故意，於
    98年6 月23日下午3 時1 分許在該署第9 偵查庭，均於供前
    具結後，隱匿前開案情有重要關係之事項，丙○○虛偽證稱
    ：「我跟甲○○在外面聊天，我坐在樓梯口，甲○○坐在機
    車上，乙○○就跟我借廁所，我說好，我就讓她進去，後來
    我口渴想喝水就走進去，因為我那天因為星期一要叫貨，把
    錢用塑膠袋裝著放在桌上，我到櫃臺邊要拿水喝，就發現我
    那包錢不見了，後來我有問乙○○是不是有拿我的錢，如果
    是你拿的拿出來沒有關係，乙○○一直否認說她不是那種人
    ，我就拉著她的手，她一直甩手說她不會拿我錢，…。」、
    「因為錢在她那邊，她不拿出來。我綁她時就發現錢在她的
    後褲袋，我就報警，然後她就一直用屁股頂櫃子想把錢頂出
    來，我怕她跑，所以才會把她綁住，目的是要報警。」等語
    ，甲○○則虛偽證稱：「那個嫌犯說要跟老闆娘借廁所，然
    後嫌犯走到廁所，老闆娘也走進去，就說錢不見了，我就衝
    進去看，嫌犯從廁所出來時，我們說抓他，就發現錢放在口
    袋。」、「我們抓他時發現的，因為他進去上廁所，我跟老
    闆娘聊一下後，老闆娘就進去看說錢不見了。」、「…我抓
    他時就看到他口袋有一些錢。」等語，均足以影響於裁判之
    結果（事實4 ）。
二、證據名稱：
（一）被告丙○○、甲○○於審理中之自白。
（二）證人即被害人乙○○於警詢時、偵查中之證述。
（三）慈祐醫院出具之診斷證明書1 紙。
（四）贓物認領保管單1 紙。
（五）現場照片12張。
（六）扣案之藍色（起訴書誤載為【黑色】）繩子及白色尼龍繩
      各1 條。
三、自白減輕其刑：
    按「犯第168 條至第171 條之罪，於所虛偽陳述或所誣告之
    案件，裁判或懲戒處分確定前自白者，減輕或免除其刑。」
    ，刑法第172 條定有明文。本件被告2 人犯上開誣告罪及偽
    證罪後，於本案偵查及審判中均自白犯行，有各該偵訊、準
    備程序及審判程序筆錄在卷可憑（見98年度偵字第3404號偵
    查卷第78頁至第82頁、本院98年11月30日準備程序筆錄第3
    頁、同日審判筆錄第4 頁至第7 頁），自應各依刑法第172
    條之規定，減輕其刑。
四、應適用之法條：
（一）刑事訴訟法第273 條之1 第1 項、第299 條第1 項前段、
      第310 條之2 、第454 條第1 項。
（二）刑法第28條、第302 條第1 項、第277 條第1 項、第169
      條第1 項、第168 條、第172 條、第51條第5 款、第41條
      第1 項前段、第38條第1 項第2 款。
（三）刑法施行法第1 條之1 第1 項、第2 項前段。
五、本判決係依刑事訴訟法第310 條之2 、第454 條第1 項製作
    。如不服本判決，應於判決送達之日起10日內，向本院提起
    上訴。
本案經檢察官陳怡龍到庭執行職務。
中    華    民    國    98    年    12    月    7     日
                  刑事第二庭    法  官  楊  清  益
以上正本證明與原本無異。
如不服本判決，應於判決送達後10日內向本院提出上訴狀（應抄
附繕本），其未敘述上訴理由者，應於上訴期間屆滿後20日內補
提理由書狀於本院，上訴於臺灣高等法院臺中分院。告訴人或被
害人如對於本判決不服者，應具備理由請求檢察官上訴，其上訴
期間之計算係以檢察官收受判決正本之日期為準。
                                書記官  蕭  雅  文
中    華    民    國    98    年    12    月    7     日
附錄：本件論罪科刑之法條全文
刑法第168 條：
於執行審判職務之公署審判時或於檢察官偵查時，證人、鑑定人
、通譯於案情有重要關係之事項，供前或供後具結，而為虛偽陳
述者，處7 年以下有期徒刑。
刑法第169 條第1 項：
意圖他人受刑事或懲戒處分，向該管公務員誣告者，處7 年以下
有期徒刑。
刑法第277 條第1 項：
傷害人之身體或健康者，處3 年以下有期徒刑、拘役或1,000 元
以下罰金。
刑法第302 條第1 項：
私行拘禁或以其他非法方法，剝奪人之行動自由者，處5 年以下
有期徒刑、拘役或300 元以下罰金。
附表：
┌──┬─────────┬──────────────┬───┐
│編號│所犯罪名          │宣告刑                      │備註  │
├──┼─────────┼──────────────┼───┤
│1   │剝奪他人行動自由罪│處有期徒刑參月              │事實1 │
├──┼─────────┼──────────────┼───┤
│2   │傷害罪            │處拘役伍拾日，如易科罰金，以│事實2 │
│    │                  │新臺幣壹仟元折算壹日        │      │
├──┼─────────┼──────────────┼───┤
│3   │誣告罪            │處有期徒刑肆月              │事實3 │
├──┼─────────┼──────────────┼───┤
│4   │偽證罪            │處有期徒刑肆月              │事實4 │
└──┴─────────┴──────────────┴───┘


司法院資訊處製作；財團法人民間司法改革基金會備份。
